【裁判字號】    98,訴,3884
【裁判日期】    981231
【裁判案由】    毒品危害防制條例
【裁判全文】
臺灣板橋地方法院刑事判決              98年度訴字第3884號
公  訴  人  臺灣板橋地方法院檢察署檢察官
被      告  甲○○
上列被告因違反毒品危害防制條例案件，經檢察官提起公訴（九
十八年度毒偵字第五六五八號），本院合議庭裁定由受命法官獨
任行簡式審判程序，並判決如下：
    主  文
甲○○施用第一級毒品，累犯，處有期徒刑壹年。
    事  實
一、甲○○前於民國八十七年間因施用毒品案件，於審理中經臺
    灣高等法院裁定送觀察、勒戒後，認有繼續施用毒品之傾向
    ，經同法院裁定送強制戒治，於八十九年十月二十一日戒治
    期滿，並經臺灣高等法院於八十九年十月三十一日以八十七
    年度上訴字第三六０三號判決免刑確定。又於九十年間因施
    用毒品案件，經臺灣嘉義地方法院裁定送強制戒治，刑案部
    分並經臺灣嘉義地方法院以九十年度訴字第一八四號判處有
    期徒刑一年（施用海洛因）、七月（施用甲基安非他命），
    應執行有期徒刑一年六月確定（第一案）；強制戒治部分，
    嗣獲臺灣嘉義地方法院以九十年度毒聲字第七一八號裁定停
    止戒治，所餘戒治期間付保護管束，其並於九十年九月四日
    離開臺灣嘉義戒治所，惟因違反保護管束應遵守事項情節重
    大，再經臺灣嘉義地方法院以九十年度毒聲字第一二四八號
    裁定撤銷停止戒治，令入戒治處所施以強制戒治，於九十一
    年十一月二十四日戒治期滿釋放。又於九十一年間因施用毒
    品案件，經臺灣雲林地方法院以九十一年度訴字第三二四號
    判處有期徒刑十月（第二案），第一、二案件接續執行，於
    九十三年三月十六日縮短刑期假釋出監；再於九十四年間因
    施用毒品案件，經臺灣板橋地方法院以九十四年度訴字第五
    三號判處有期徒刑十月確定（第三案），並撤銷前開假釋，
    第三案件與以上第一、二案件之殘刑有期徒刑七月接續執行
    ，於九十五年四月三十日縮刑期滿執行完畢（於本案構成累
    犯），仍不知悔改。
二、其明知毒品危害防制條例業經總統於八十七年五月二十日以
    華總（一）字第八七０００九九八六０號令修正公布，於同
    年五月二十二日生效，依該條例第二條第二項第一款、第二
    款之規定，將海洛英列為第一級毒品管理，甲基安非他命列
    為第二級毒品管理，均不得非法持有及施用；並於九十二年
    六月六日再經立法院修正通過，於同年七月九日經總統令公
    布修正全文，於九十三年一月九日施行生效，仍為相同之規
    定。詎甲○○竟基於施用第一級毒品海洛因、第二級毒品甲
    基安非他命之犯意，於九十八年七月七日上午十一時許（起
    訴書略載為七月七日下午三時四十分在警局採尿送驗前二十
    六小時、九十六小時內某時），在臺北縣中和市○○街二十
    號十樓之二友人王復生住處，將毒品海洛英、甲基安非他命
    混合後以開水稀釋，再利用針筒注射之方式，同時非法施用
    第一級毒品海洛因、第二級毒品甲基安非他命一次。嗣於九
    十八年七月七日下午一時四十分許，在上址王復生住處為警
    查獲（起訴書誤載為臺北縣樹林市○○街四十六巷八號住處
    ），經警採集其尿液送驗，結果呈鴉片類與安非他命類陽性
    反應，始查悉上情。
三、案經臺北縣政府警察局土城分局報由臺灣板橋地方法院檢察
    署檢察官偵查起訴，甲○○於本院準備期日中就被訴事實為
    有罪陳述，經合議庭裁定由受命法官獨任行簡式審判程序。
    理  由
一、訊據被告甲○○對於上揭時地，同時施用第一級毒品海洛因
    、第二級毒品甲基安非他命之犯罪事實，於本院審理中坦承
    不諱；被告之尿液經送鑑定，亦呈海洛因代謝物嗎啡、甲基
    安非他命陽性反應，有臺灣檢驗科技股份有限公司九十八年
    七月二十二日第ＵＺ000000000號（檢體編號Ｈ0
    000000號）濫用藥物尿液檢驗報告書及尿液代號對照
    表各一紙在卷可稽（偵卷第十一、十二頁）。是被告於上開
    時地有施用毒品海洛因、甲基安非他命之犯行，堪予認定。
二、按九十二年七月九日新修正並於九十三年一月九日施行之毒
    品危害防制條例刪除「二犯」及「三犯」之規定，一改修法
    前繁雜之處遇程序，僅將施用毒品者簡化區分為「初犯」「
    再犯」，並認施用毒品者係屬病患性犯人，以觀察、勒戒戒
    除其身癮，並以強制戒治去除其心癮。經觀察、勒戒或強制
    戒治執行完畢釋放後，若係五年後再犯該條例第十條施用毒
    品罪者，與同條例第二十條第一項、第二項關於「初犯」之
    處理方式相同，檢察官應先聲請法院裁定令被告入勒戒處所
    觀察、勒戒，並視有無繼續施用毒品傾向，決定應予釋放、
    為不起訴之處分，或應聲請法院裁定令入勒戒處所強制戒治
    ；若係五年內「再犯」同條例第十條施用毒品罪者，依同條
    例第二十三條第二項規定，檢察官則應依法追訴。觀諸該條
    例第二十條第三項之修正理由：「觀察、勒戒或強制戒治五
    年後再犯者，顯見前所實施之觀察、勒戒或強制戒治已足以
    遮斷其施用毒品之癮，為期自新及協助其戒除毒癮，對此五
    年後再犯者，爰明定仍適用初犯之規定，先經觀察、勒戒、
    強制戒治之程序。」及同條例第二十三條第二項之修正理由
    ：「為配合簡化施用毒品犯之刑事處遇程序，並鑑於經觀察
    、勒戒或強制戒治執行完畢釋放後五年內再犯者，其再犯率
    甚高，原據以實施之觀察、勒戒及強制戒治既已無法收其實
    效，自應施以刑事處遇。」顯然如施用毒品者係前經觀察、
    勒戒或強制戒治等治療程序執行完畢五年後，始再施用毒品
    之「初犯」，因前所執行之觀察、勒戒或強制戒治已足收戒
    除毒癮之效，自應重新執行觀察、勒戒或強制戒治等治療程
    序，並於治療程序執行完畢後，由檢察官為不起訴處分，毋
    庸對之追訴處罰；反之，在「再犯」之情形，因其先前所為
    治療程序顯未能收戒斷毒癮之效，且考量施用毒品者之再犯
    率偏高，乃簡化其刑事處遇程序，而逕予追訴處罰，不再施
    以治療程序。參酌上開立法理由，修正毒品危害防制條例就
    施用毒品者，祇於「初犯」及「五年後再犯」二種情形，有
    其追訴條件之限制，即須於初犯經觀察、勒戒或強制戒治釋
    放後，「五年內均無施用毒品之行為」，始能認其前所實施
    之觀察、勒戒或強制戒治已足遮斷毒癮，而得於五年後再犯
    時，再予適用初犯之規定，重行觀察、勒戒等程序。倘五年
    內已經再犯，被依法追訴處罰，縱其第三次（或第三次以上
    ）施用毒品之時間在初犯釋放五年以後，即與「五年後再犯
    」之情形有別，且因已於「五年內再犯」，顯見其再犯率甚
    高，原實施觀察、勒戒或強制戒治，已無法收其實效，而無
    五年戒斷期之存在，自無再經觀察、勒戒及強制戒治之必要
    ，應由檢察官逕行起訴，始符新法修正之本旨。經查，本案
    被告於九十年間因施用毒品案件，經強制戒治完畢釋放出所
    ，於九十一年十一月二十四日執行完畢；復於五年內因施用
    毒品於九十四年間為法院論罪科刑，足認被告經上開強制戒
    治之執行後，未足以遮斷其施用毒品之癮，自與前揭條例第
    二十條第三項之規定僅得適用於「再犯」之情形不合（此有
    最高法院九十五年度台非字第五九號判決可參），故本件公
    訴人逕向本院提起追訴，於法要無不合，附此陳明。綜上，
    本案事證明確，被告犯行堪以認定，應依法論科。
三、核被告所為，係犯毒品危害防制條例第十條第一項之施用第
    一級毒品海洛因罪，及同條第二項之施用第二級毒品甲基安
    非他命罪。其施用第一級毒品海洛因前持有海洛英，施用第
    二級毒品甲基安非他命前持有甲基安非他命之低度行為，均
    應為施用海洛因、甲基安非他命之高度行為所吸收，不另論
    罪。被告以一施用行為同時施用毒品海洛因、甲基安非他命
    ，所犯係一行為觸犯二罪名之想像競合犯，應依刑法第五十
    五條之規定從一重論以毒品危害防制條例第十條第一項之施
    用第一級毒器海洛因罪。公訴人認被告係分別施用毒品海洛
    因、甲基安非他命，所犯二罪應分論併罰，尚有誤會。又被
    告有事實欄所述之前科，於九十五年四月三十日縮短刑期執
    行完畢，有臺灣高等法院被告全國刑案紀錄表可憑，其於刑
    之執行完畢後五年內，故意再犯本件有期徒刑以上之刑之案
    件，為累犯，應依刑法第四十七條第一項之規定加重其刑。
    爰審酌被告犯罪之動機、目的、手段，有多次施用毒品之紀
    錄，歷經強制戒治、科刑之執行，仍無法戒絕惡習，顯見其
    自制力薄弱，同時施用毒品海洛因、安非他命，犯罪所生之
    危害，惟僅施用一次，犯罪後坦承犯行，態度尚稱良好等一
    切情狀，量處如主文所示之刑，以資儆懲。
據上論斷，應依刑事訴訟法第二百七十三條之一第一項、第二百
九十九條第一項前段，毒品危害防制條例第十條第一項、第二項
，刑法第十一條前段、第五十五條、第四十七條第一項，判決如
主文。
本案經檢察官姜麗香到庭執行職務。
中    華    民    國    98    年    12    月    31    日
                        刑事第五庭  法  官  鄭水銓
以上正本證明與原本無異。
如不服本判決，應於收受送達後十日內向本院提出上訴書狀，其
未敘述上訴之理由者並得於提起上訴後十日內向本院補提理由書
（均須按他造當事人之人數附繕本）。
                                    書記官  許清秋
中    華    民    國    99    年    1     月    5     日
附錄本案論罪科刑法條全文：
毒品危害防制條例第十條：
施用第一級毒品者，處六月以上五年以下有期徒刑。
施用第二級毒品者，處三年以下有期徒刑。

司法院資訊處製作；財團法人民間司法改革基金會備份。
